臺灣板橋地方法院刑事判決　　　　　　　93年度易字第1263號
聲　請　人　臺灣板橋地方法院檢察署檢察官
被　　　告　丙○○
被　　　告　乙○○
被　　　告　甲○○
上列被告等因傷害等案件，經檢察官聲請簡易判決處刑（93年度
偵字第15653 號），本院認不得以簡易判決處刑（本院原受理案
號：93年度簡字第5263號），爰改為適用通常程序，判決如下：
    主  文
丙○○被訴竊盜部分無罪，被訴傷害部分不受理。
乙○○、甲○○被訴傷害部分不受理。
    理  由
壹、聲請簡易判決處刑意旨略以：被告丙○○於民國93年1 月29
    日上午7 時20分許，見被告甲○○、乙○○兄弟使用之車號
    OYM-751 號機車，停放在臺北縣三重市○○街123 號前，有
    機可趁，竟意圖為自己不法之所有，以自備之鑰匙發動引擎
    ，騎離現場而竊取之，得手後，供己代步，復返回上址附近
    。適被告乙○○、甲○○兄弟聽聞機車行駛聲音認係自家機
    車，下樓查看，見被告丙○○正騎著車號OYM-751 號機車，
    旋即追趕被告丙○○。因雨路滑，被告丙○○不慎連車摔倒
    在地，起身後棄車逃跑至慈愛街與仁美街口，即遭追及。追
    上後，彼兄弟2 人竟與另不詳姓名年籍之人2 人聯手毆打被
    告丙○○，經被告丙○○反擊，雙方發生扭打，被告乙○○
    遭被告丙○○毆打而受有左腳內側搓傷、右膝搓傷等傷害。
    被告丙○○亦遭不詳姓名年籍之人所持刀具砍傷，致受有後
    腦部外傷流血、左後肩臂處外傷流血、右手第3 指指骨骨折
    併流血、左手大拇指近手掌處外傷流血等傷害。案經被告丙○○、乙○○訴由（被告甲○○並未提出任何告訴，聲請書
    贅載被告甲○○亦對被告丙○○提起傷害告訴）臺北縣政府
    警察局三重分局報告偵辦。因認被告丙○○涉有刑法第320
    條第1 項之普通竊盜罪嫌；被告丙○○、乙○○、甲○○均
    涉有刑法第277 條第1 項之普通傷害罪嫌等語。
貳、無罪部分（即被告丙○○被訴竊盜部分）
  一、聲請意旨認被告丙○○涉有前揭竊盜犯行，係以：(1)被告
      乙○○、甲○○於警詢、偵查中之指述；(2)贓物認領保管
      單1 份；(3)前揭機車及機車鑰匙照片各1 幀；(4)扣案之機
      車鑰匙1 把等證據資料，為其主要論斷之依據。訊據被告
      丙○○堅決否認有何聲請意旨所指之竊盜犯行，辯稱：我
      於案發當時只是碰巧經過，前揭機車不是我偷的，我經過
      的時候該機車已經倒在那裡，然後我就看到被告吳姓兄弟
      ，他們衝過來且手有拿棍棒，他們快打到我時，我便趕快
      跑，我有問說什麼事，他們以台語說我偷牽車，我說我沒
      有，之後我和他們發生扭打是出於自衛等語。
  二、按「犯罪事實應依證據認定之，無證據不得認定犯罪事實
      」、「不能證明被告犯罪者，應諭知無罪之判決」，刑事
      訴訟法第154 條第2 項、第301 條第1 項分別定有明文。
      申言之，犯罪事實之認定應憑證據，如未能發現相當證據
      ，或證據不足以證明，自不能以推測或擬制之方法，作為
      裁判基礎（最高法院40年台上字第86號判例意旨參照）；
      又認定犯罪事實所憑之證據，雖不以直接證據為限，間接
      證據亦包括在內，然而無論直接證據或間接證據，其為訴
      訟上之證明，須於通常一般之人均不致有所懷疑，而得確
      信其為真實之程度者，始得據為有罪之認定，倘其證明尚
      未達到此一程度，而有合理之懷疑存在而無從使事實審法
      院得有罪之確信時，即應由法院為諭知被告無罪之判決（
      最高法院76年台上字第4986號判例意旨參照）。再者，檢
      察官對於起訴之犯罪事實，仍應負提出證據及說服之實質
      舉證責任。倘其所提出之證據，不足為被告有罪之積極證
      明，或其指出證明之方法，無從說服法院以形成被告有罪
      之心證，基於無罪推定之原則，自應為被告無罪判決之諭
      知（參照最高法院92年台上字第128 號判例意旨）。此外
      ，法院於審理聲請簡易判決處刑案件後，認應為無罪判決
      之諭知者，應適用通常程序審判之，刑事訴訟法第452 條
      亦定有明文。
  三、經查：
    (一)被告乙○○固於警詢中指稱：被告丙○○於案發當時騎乘
      前揭機車從我們家門前經過，且見到我們便棄車逃逸云云
      （參見核退卷第6 頁背面）；復於偵查中雖具結證稱：前
      揭機車於案發當時是被告丙○○所騎，我們追他時，他因
      雨滑，他所騎機車就跌倒，跌倒後他就用跑的云云（參見
      他字卷第18頁）。惟觀諸被告乙○○上述所言，就被告丙○○究係騎車見到被告乙○○等人時便棄車逃逸，抑或在
      被告乙○○等人趨前追趕時，被告丙○○因雨滑騎車跌倒
      ，方才棄車逃逸，被告乙○○前後所言顯然頗有出入，則
      其所言被告丙○○如何騎車逃逸乙節，是否為真已不無疑
      問。又被告甲○○於警詢中則指稱：因被告丙○○竊取前
      揭機車，我哥哥乙○○見狀即上前追趕，並叫我一同上前
      圍捕，我哥捉到被告丙○○後，被告丙○○企圖掙脫逃逸
      ，他掙脫後，我剛好到現場並同時抱住他，且發生扭打云
      云（參見核退卷第9 頁背面）。是依被告甲○○於警詢中
      所言，其似未目睹被告丙○○騎乘前揭機車之情形，俟其
      到場時，被告丙○○已與被告乙○○發生肢體衝突，自不
      能以其上述所指遽認被告丙○○確有騎乘前揭機車而有竊
      車之犯罪事實。
    (二)再者，被告乙○○於本院審理時具結證稱：我於凌晨4 時
      多許發現前揭機車失竊，便向住處附近之派出所報警，後
      來大約到凌晨6 時左右，我還沒睡，就聽到類似該機車廠
      牌的機車聲音，我就從3 樓樓上大喊「小偷不要跑」，當
      時天色昏暗，微微下雨，且騎乘該機車的人有戴安全帽，
      所以我沒有看清楚他的長相，也沒有看清楚他所穿的衣服
      及其顏色，我就追下樓去，出去時發現被告丙○○最接近
      該機車，我便質問他是否偷機車，他說他是去吃早餐經過
      ，可能是因為當時我們火氣很大，雙方一言不合就打了起
      來。我並沒有看到被告丙○○騎乘前揭機車，他只是最靠
      近該機車，我們才上前去質問他。我之前會在偵訊時說被
      告丙○○騎前揭機車，是因為一開始我們在樓上看到時，
      發現有人騎前揭機車，等到下樓去察看時，看到被告丙○○最接近該機車，我們去質問他，且後來有互毆，所以在
      偵訊時我很生氣，且覺得是被告丙○○騎的，才於偵訊時
      這樣說，我事後回想，覺得被告丙○○可能是剛好經過該
      機車旁邊等語（參見本院94年3 月24日審判筆錄），核與
      被告甲○○於本院審理時具結所證大致相符（同上開審判
      筆錄參見）。是依被告乙○○、甲○○2 人於本院審理時
      所證，因當時天色及天候狀況等因素，其等並未親眼目睹
      被告丙○○騎乘前揭機車經過，僅係於其等下樓察看時，
      恰好發現丙○○所在位置最為接近該機車，因而主觀認定
      被告丙○○係騎乘該機車之人，雙方始一言不合發生扭打
      ，被告乙○○、甲○○遂因內心憤慨且基於主觀認定，方
      於警詢及偵查中均指稱被告丙○○於案發當時確有騎乘前
      揭機車。經核被告乙○○、甲○○所證上情，尚難認有何
      違背常情之處，且其等彼此所證亦大致相符，而其等與被
      告丙○○於案發前並不相識，此經其等於本院審理時證述
      在卷，其等既懷疑被告丙○○竊取前揭機車，自無於事後
      迴護偏袒被告丙○○之嫌，足見本件實情確有可能如被告
      乙○○、甲○○於本院審理時所證。由此可知，被告乙○○、甲○○既未目睹被告丙○○騎乘前揭機車，僅係於其
      等趨前察看時發現被告丙○○所在位置最接近該機車，自
      無從單憑此情遽認該機車確係被告丙○○所竊。又被告乙○○、甲○○於警詢及偵查中所言既與其等嗣於本院審理
      時所證迥異，且經核確有可能非屬實情，自難逕以其等於
      警詢及偵查中所言而作對被告丙○○不利之認定。
    (三)至本件雖扣得機車鑰匙1 支，惟被告丙○○於本院審理時
      否認該機車鑰匙為其所有或持有，且辯稱：警方在醫院要
      求我簽扣押物品目錄表時，我向他們表示這不是我的，我
      不簽等情，而觀諸卷附之警方扣押物品目錄表所載（參見
      核退卷第21頁），該機車鑰匙經扣押後，被告丙○○確係
      拒絕在該扣押物品目錄表之所有人或持有人處蓋章。足見
      被告確係自始即否認該機車鑰匙為其所有或持有，則該機
      車鑰匙是否確為被告所有或持有，已非無疑。其次，本院
      將該機車鑰匙送請內政部警政署刑事警察局鑑定其上之指
      紋是否與被告指紋相符，資以科學證據作為判斷，惟該局
      函覆本院略稱：該機車鑰匙經化驗後檢視結果，皆因指紋
      紋線模糊不清，無法比對等語，此有該局94年1 月6 日刑
      紋字第0930261516號鑑驗書1 份在卷可稽（參見本院卷第
      50 頁）。 是該機車鑰匙上之指紋既無從鑑定是否與被告
      指紋相符，即難以該機車鑰匙上所存指紋客觀推論該鑰匙
      是否曾由被告持有。又被告乙○○、甲○○於本院審理時
      均具結證稱：我們下樓趨前察看時，前揭機車是倒在地上
      ，引擎還發動著，當時機車鎖已經撬爛了，機車上沒有插
      鑰匙，所以沒有看到機車鑰匙等語（同上開審判筆錄參見
      ）；而被告乙○○並證稱：警察來巡時，我們才看到鑰匙
      掉在地上，被告甲○○則證稱：扣案鑰匙是後來在警局發
      現，警方說是在現場找到的等語。故依被告乙○○、甲○○2 人所證，扣案之機車鑰匙並非插在前揭機車上，且亦
      非在前揭機車上所查獲，則該機車鑰匙是否即係騎乘前揭
      機車所用之鑰匙，亦非無疑。準此而論，扣案之機車鑰匙
      是否作為騎乘前揭機車所用，尚乏明確之證據佐明，且該
      鑰匙亦無從認定係被告所有或持有，則如論該機車鑰匙是
      否作為騎乘前揭機車所用，均無足以該鑰匙遽為被告不利
      之認定。
  四、綜上所述，被告丙○○是否確有竊取前揭機車，尚無足夠
      之證據予以證明，被告丙○○復堅決否認有何竊盜之犯行
      ，則被告丙○○是否確有本件竊盜犯行，本院認為存有合
      理之懷疑，尚未到達確信其為真實之程度，自不能遽認被
      告丙○○確有被訴之竊盜犯行。此外，檢察官復未提出其
      他積極證據，資以證明被告丙○○確有其所指之竊盜犯行
      ，揆諸首揭法律規定與說明，既無足夠證據確信聲請意旨
      之指述為真實，不能證明被告丙○○此部分犯罪，本院自
      應依刑事訴訟法第452 條規定，將被告丙○○被訴竊盜部
      分改為適用通常程序審判之，並應為被告丙○○此部分無
      罪判決之諭知。
參、公訴不受理部分（即被告丙○○、乙○○、甲○○被訴傷害
    部分）
  一、按「告訴乃論之罪，告訴人於第一審辯論終結前，得撤回
      其告訴」、「告訴乃論之罪，其告訴經撤回者，應諭知不
      受理之判決」，刑事訴訟法第238 條第1 項、第303 條第
      3 款分別定有明文，且依同法第307 條規定，不受理判決
      得不經言詞辯論為之。又法院於審理聲請簡易判決處刑案
      件後，認應為不受理判決之諭知者，應適用通常程序審判
      之，同法第452 條亦有明文。
  二、本件被告丙○○、乙○○、甲○○因前揭傷害案件，經檢
      察官聲請簡易判決處刑，認被告3 人均係犯刑法第277 條
      第1 項之普通傷害罪。惟依同法第287 條前段之規定，傷
      害案件須告訴乃論，茲據告訴人即被告丙○○於本院訊問
      時當庭陳明撤回對於被告乙○○、甲○○之傷害告訴；告
      訴人即被告乙○○則撤回對於被告丙○○之傷害告訴（參
      見本院93年12月3 日訊問筆錄），揆諸前開說明，本院自
      應諭知此部分不受理之判決，爰依刑事訴訟法第452 條規
      定，將被告3 人被訴傷害部分改為適用通常程序審判之，
      並不經言詞辯論，逕為諭知此部分不受理之判決。
據上論斷，應依刑事訴訟法第452 條、第301 條第1 項、第303
條第3 款、第307 條，判決如主文。
中　　華　　民　　國　　94　　年　　4 　　月　　8 　　日
                  刑事第十六庭   審判長法  官  戴嘉清
                                       法  官  林晏鵬
                                       法  官  陳信旗
以上正本證明與原本無異
如不服本判決，應於送達後10日內向本院提出上訴狀
　　　　　　　　　　　　　　　　　　　 書記官　陳昭綾
中　　華　　民　　國　　94　　年　　4 　　月　　8　　日
